【裁判字號】    99,上易,209
【裁判日期】    990407
【裁判案由】    恐嚇
【裁判全文】
臺灣高等法院高雄分院刑事判決         99年度上易字第209號
上  訴  人  臺灣高雄地方法院檢察署檢察官
被      告  甲○○
上列上訴人因被告恐嚇案件，不服臺灣高雄地方法院98年度審易
字第3147號中華民國98年12月30日第一審判決（起訴案號：臺灣
高雄地方法院檢察署98年度偵字第18838 號），提起上訴，本院
判決如下：
    主  文
上訴駁回。
    理  由
一、公訴意旨略以：被告孫雅玲因懷疑乙○○○與其配偶有曖昧
    婚外情關係，於民國97年12月5 日晚間9 時許，在其兒子陳
    世偉及4 名姓名不詳成年男子陪同下，至乙○○○所任職設
    於高雄市小港區○○○路342 號「西湖春卡拉OK店」，徒手
    毆打乙○○○，使乙○○○受有左下巴瘀腫、左胸及右手臂
    瘀血之傷害（被訴傷害部分業經原審判處拘役30日確定）後
    ，另基於恐嚇危害安全之犯意，當場對乙○○○恫稱：「今
    天來只是警告妳，若再打電話給我先生，下次來就不是這樣
    」等語，致乙○○○因此心生畏懼，認被告涉犯刑法第305
    條之恐嚇危害安全罪嫌。
二、按犯罪事實應依證據認定之，無證據不得認定犯罪事實；無
    證據能力、未經合法調查之證據，不得作為判斷之依據；不
    能證明被告犯罪或其行為不罰者，應諭知無罪之判決，刑事
    訴訟法第154 條第2 項、第155 條第2 項、第301 條第1 項
    分別定有明文。次按認定不利於被告之事實，須依積極證據
    ，苟積極證據不足為不利於被告事實之認定時，即應為有利
    被告之認定，最高法院30年上字第816 號判例可資參照。又
    事實之認定，應憑證據，如未能發現相當證據，或證據不足
    以證明，自不能以推測或擬制之方法，為裁判基礎；認定犯
    罪事實，所憑之證據，雖不以直接證據為限，間接證據亦包
    括在內，然無論直接或間接證據，其為訴訟上之證明，須於
    通常一般之人均不致於有所懷疑，而得確信其為真實之程度
    者，始得據之為有罪之認定，倘其證明尚未達到此一程度，
    而有合理性懷疑之存在時，即無從為有罪之認定，此亦有最
    高法院40年臺上字第86號、76年臺上字第4986號判例可資參
    照。又告訴人之告訴，係以使被告受刑事訴追為目的，難免
    故予誇大，是其指訴是否與事實相符，仍應調查其他證據以
    資審認。
三、證據能力：
(一)、本件證人乙○○○、高玉英於偵查中具結後向檢察官所為之
    證述，證人均未曾提及檢察官在偵查中有不法取供情事，亦
    查無該證據作成時有何違法情事，並無顯有不可信之情況，
    依刑事訴訟法第159 條之1 第2 項之規定，應適宜為本案之
    證據而有證據能力。
(二)、按被告以外之人於審判外之陳述，雖不符刑事訴訟法第159
    條之1 至之4 之規定，然經當事人於審判程序同意作為證據
    ，法院審酌該言詞陳述或書面陳述作成時之情況，認為適當
    者，亦得為證據，同法第159 條之5 第1 項定有明文。除上
    開所述外，本判決下列所引用之證據，屬被告以外之人在審
    判外陳述之傳聞證據部分，業經被告及檢察官於審理中同意
    作為證據（本院卷第27頁），本院審酌該等傳聞證據作成時
    之狀況，並無違法或不當等不宜作為證據之情形，依前開說
    明，亦得作為證據。
四、公訴人認被告涉有恐嚇危害安全之罪嫌，無非以被告於偵查
    中之供述及告訴人乙○○○之指訴為其論據。訊據被告固不
    否認於上揭時、地向乙○○○警告不要再糾纏其配偶之事實
    ，惟堅詞否認有何恐嚇危害安全犯行，辯稱：因「西湖春卡
    拉OK店」並非單純投幣式卡拉OK店，而有小姐坐檯，當日係
    向乙○○○表示：如果繼續與其配偶糾纏不清，下次將帶員
    警前來取締，讓「西湖春卡拉OK店」無法經營下去，其並無
    恐嚇乙○○○之意思等語。經查：
(一)、被告於偵查中雖供稱：「（妳是否有和乙○○○說『今天來
    只是警告妳，若下次再來打電話給我先生，就不是這樣』？
    ）我有這樣講沒錯，我那天要警告她，因為我已經警告她很
    多次，還透過她姊姊警告過她，她姊姊也說會處理，但她還
    是繼續這樣做」等語（偵卷第14頁），嗣於原審供稱：「（
    當天有沒有向乙○○○說：『今天來只是警告妳，如果再打
    電話給我先生，下次來就不是這樣』？）我不是這樣講，我
    是說今天我來是這樣打妳，如果還跟我先生糾纏不清，那麼
    下次來，我就帶警察來，讓妳的店無法營業，因為乙○○○
    經營之『西湖春卡拉OK店』，表面上是投幣唱歌的店，但其
    實是有小姐坐檯的店」等語（原審卷第24頁），並於本院陳
    稱：我事先請人轉告乙○○○不要再打電話給我先生，如果
    再和我先生糾纏不清，我要報警處理，讓他的店開不下去，
    因為乙○○○的店是以歌友會的名義經營投幣式卡拉OK，實
    際上是坐檯式的，有客人進來就叫小姐來陪酒，我先生1 次
    就花了新臺幣7000元至8000元，乙○○○生意不好就打電話
    給我先生，我向乙○○○表示：「今天來只是警告你，若再
    打電話給我先生，下次來就不是這樣」一語，是向乙○○○
    表示如果再這樣的話，我可以上開正當理由讓乙○○○的店
    沒有辦法開等語（本院卷第24-25 頁），並於原審提出「西
    湖春卡拉OK店」名片2 張在卷供參（原審卷第18頁）；又觀
    諸「西湖春卡拉OK店」所印製之名片，其上載明：「營業時
    間：中午12點至凌晨2 點」，並附有2 名年輕女子之廣告照
    片之事實，有小名為「小亭」「羽珊」之名片2 張在卷可憑
    ，且乙○○○之姐高玉英亦在「西湖春卡拉OK店」內服務，
    乙○○○與高玉英、薛萍等人均在店內擔任服務生乙職等情
    ，業據證人即高玉英於偵查中證述明確（偵卷第9-10頁），
    佐以證人乙○○○亦不否認被告之配偶於案發前有前往「西
    湖春卡拉OK」消費之事實，足見被告供稱：「西湖春卡拉OK
    店」是有小姐坐檯的店，其先生1 次去就花了數千元等情，
    並非無據，且由被告歷次供述及案發當日前往「西湖春卡拉
    OK」之目的，可知案發當時其向乙○○○稱：「今天來只是
    警告你，若再打電話給我先生，下次來就不是這樣」一語，
    確是向乙○○○警告不要再電邀其配偶前往消費，若乙○○
    ○不聽其勸告，下次將報警前往取締等語，應屬真實。
(二)、又證人高玉英於偵查中亦證稱：我於97年12月5 日當天看到
    5 位男生過來，被告跟在後面，他們坐成1 桌，我就過去拿
    杯子，其中1 位男生就說「叫『阿妹』過來」，他指的就是
    乙○○○，因為我們也都稱她「阿妹」，好幾個男生就說他
    們要找「阿妹」談事情，我們就叫乙○○○過來，…我聽到
    乙○○○大哭大叫，才轉頭看到被告打乙○○○的臉，其他
    男生就坐在桌邊要我們不要過去，我們就過去勸他們不要再
    打乙○○○，並將他們拉開，我只看到被告打乙○○○的臉
    ，沒看到那5 個男生有出手打乙○○○，…那5 位男生沒有
    將我們推開或架開，只是口頭上說「這些事和妳們無關，妳
    們別管」，後來他們就走了等語（偵卷第10-11 頁），可知
    被告當日夥同其他男子前「西湖春卡拉OK店」，主要係要找
    乙○○○，而「西湖春卡拉OK店」又有小姐坐檯，已如前述
    ，足見被告辯稱：「西湖春卡拉OK店」係有小姐坐檯之卡拉
    OK店，因其先生經常至該店消費，乙○○○（阿妹）又與其
    先生糾纏不清，才夥同其他男子前往該店，並出手毆打乙○
    ○○及為上開言詞，其對乙○○○聲稱：「今天來只是警告
    妳，若再打電話給我先生，下次來就不是這樣」等語，其真
    意係向乙○○○表示：「如果還跟我先生糾纏不清，那麼下
    次就帶警察來，讓妳的店無法營業」，並無以加害乙○○○
    財產上安全之恐嚇主觀犯意等語，應屬可採。
(三)、按被告對告訴人之通知，是否該當於刑法上將來惡害通知之
    恐嚇範疇，則必須以被告所述全部內容，綜合加以判斷，始
    能得知其言語之真意；又按刑法第305 條恐嚇罪之通知內容
    ，限於所列舉對於生命、身體、自由、名譽、財產之加害事
    實；再按此通知加害之事，須為不法之事，苟出於正當權利
    之行使，則不能成立本罪。查被告向乙○○○所稱「今天我
    來是這樣打妳，如果還跟我先生糾纏不清，那麼下次來，我
    就帶警察來，讓妳的店無法營業」一語，對一般有小姐坐檯
    之卡拉OK店而言，本僅含有報警前往取締非法營業之意，故
    本件單就被告上開陳述內容，實難讓人得悉其陳述有何以加
    害特定之生命、身體、自由、名譽、財產之事實通知乙○○
    ○，且就被告陳稱報警舉發取締乙○○○經營色情行業之事
    ，亦難認係以加害生命、身體、自由、名譽、財產之事實通
    知乙○○○；且被告因其配偶常前往「西湖春卡拉OK店」消
    費，又獲悉綽號「阿妹」之乙○○○與其配偶有不正常之男
    女眛關係，於其感情生活遭受他人介入之情況下，則被告
    向高玉英陳稱，倘其下次再電邀其配偶前往消費，將報警舉
    發「西湖春卡拉OK店」從事色情行業之事，亦應屬被告正當
    權利之行使，而與恐嚇罪之成立要件有間。
四、綜上所述，本案顯缺乏足以證明被告有於上開時、地恐嚇乙
    ○○○之犯罪證據，依公訴人所提出之證據，既無法使法院
    形成被告有恐嚇危害安全犯行之確信，基於「罪證有疑，利
    於被告」之證據法則，自應為有利於被告之認定。此外，復
    無其他任何證據足以證明被告確有恐嚇危害安全之犯行，原
    審以被告此部分犯罪不能證明，依刑事訴訟法第301 條第1
    項，諭知被告無罪之判決。認事用法，均無不合，應予維持
    。公訴人仍執被告於偵查中之供述，具狀提起上訴，指摘原
    判決不當，為無理由，上訴應予駁回。
五、被告被訴傷害部分，經原審判處拘役30日後，因檢察官及被
    告均未上訴，此部分業已確定，故不另論列。
據上論斷，應依刑事訴訟法第368 條，判決如主文。
本案經檢察官孫小玲到庭執行職務。
中    華    民    國    99    年    4     月    7     日
                  刑事第三庭    審判長法  官   莊崑山
                                      法  官   莊松泉
                                      法  官   唐照明
以上正本證明與原本無異。
不得上訴。
中    華    民    國    99    年    4     月    7     日
                                      書記官   黃琳群

司法院資訊處製作；財團法人民間司法改革基金會備份。
